---
title: "Arboles con modelos RLB"
author: "Carla"
date: "2026-01-21"
output:
  word_document: default
  html_document: default
execute:
  warning: no
---

```{r, include=FALSE}
knitr::opts_chunk$set(out.width='70%', fig.align = "center") 
knitr::opts_chunk$set(echo = TRUE)
knitr::opts_knit$set(global.par = TRUE)
```

Cargamos las librerías que vamos a utilizar.

```{r, include=FALSE}
library(readr)
library(caret)
library(rpart)
library(rpart.plot)
library(pROC)
library(rattle)
library(vcd)
library(partykit)
```

Cargamos la base de datos.

```{r}
datosClasif <- read_csv("bd_final.csv")
str(datosClasif)
```

Pasamos a factor las variables de tipo char para poder realizar bien el análisis.

```{r}
datosClasif$Gender <- as.factor(datosClasif$Gender)
datosClasif$City <- as.factor(datosClasif$City)
datosClasif$Dietary_Habits <- as.factor(datosClasif$Dietary_Habits)
datosClasif$Degree <- as.factor(datosClasif$Degree)
datosClasif$Suicidal_Thoughts <- as.factor(datosClasif$Suicidal_Thoughts)
datosClasif$Family_History <- as.factor(datosClasif$Family_History)
```

Realizamos lo mismo con la variable Depression.

```{r}
datosClasif$Depression <- factor(datosClasif$Depression,
                                        levels = c(0, 1),
                                        labels = c("No", "Yes"))
```

Realizamos una partición del conjunto de datos en entrenamiento (80%) y prueba (20%) con la misma semilla para así usar los mismos datos para entrenar el modelo que se utilizaron anteriormente.

```{r}
set.seed(12345)
trainIndex <- createDataPartition(datosClasif$Depression, p=0.8, list=FALSE)
data_train <- datosClasif[trainIndex,]
data_test <- datosClasif[-trainIndex,]
```

Modelos de regresión logística binaria.

```{r}
modelo1<-glm(Depression~ Age + Academic_Pressure + Study_Satisfaction + Sleep_Duration + Dietary_Habits + Suicidal_Thoughts + Work_Study_Hours + Financial_Stress, data=data_train, family=binomial)
```

```{r}
modeloStepAIC<-glm(Depression ~ Age + City + Academic_Pressure + GPA + Study_Satisfaction + Sleep_Duration + Dietary_Habits +  Suicidal_Thoughts + Work_Study_Hours + Financial_Stress + Family_History, data=data_train, family=binomial)
```

```{r}
modeloStepBIC <- glm(Depression ~ Suicidal_Thoughts + Academic_Pressure + Financial_Stress + 
    Age + Work_Study_Hours + Dietary_Habits + Study_Satisfaction + 
    Sleep_Duration + Family_History + GPA, data=data_train, family=binomial)
```

# Árbol modelo 1

```{r}
set.seed(12345)
arbol1 <- rpart(
  Depression ~ Age + Academic_Pressure + Study_Satisfaction +
    Sleep_Duration + Dietary_Habits + Suicidal_Thoughts +
    Work_Study_Hours + Financial_Stress,
  data = data_train,
  method = "class",
  maxsurrogate = 2
)
sum(arbol1$frame$var == "<leaf>")
```

Obtenemos un árbol de 6 hojas.

Representamos el árbol.

```{r}
rpart.plot(arbol1,extra=105,nn=TRUE,tweak=1.2)
```

Obtenemos la importancia de las varibles.

```{r}
par(mar = c(9, 4, 1, 2))
barplot(arbol1$variable.importance/sum(arbol1$variable.importance), las=3, ylim = c(0, 0.7))
```

# Árbol modeloStepAIC

```{r}
set.seed(12345)
arbolStepAIC <- rpart(
  Depression ~ Age + City + Academic_Pressure + GPA + Study_Satisfaction +
    Sleep_Duration + Dietary_Habits +  Suicidal_Thoughts + Work_Study_Hours +
    Financial_Stress + Family_History,
  data = data_train,
  method = "class",
  maxsurrogate = 2
)
sum(arbolStepAIC$frame$var == "<leaf>")
```

Obtenemos un árbol de 6 hojas.

Representamos el árbol.

```{r}
rpart.plot(arbolStepAIC,extra=105,nn=TRUE,tweak=1.2)
```

Exactamente igual que el anterior.


# Árbol modeloStepBIC

```{r}
set.seed(12345)
arbolStepBIC <- rpart(
  Depression ~ Suicidal_Thoughts + Academic_Pressure + Financial_Stress + 
    Age + Work_Study_Hours + Dietary_Habits + Study_Satisfaction + 
    Sleep_Duration + Family_History + GPA,
  data = data_train,
  method = "class",
  maxsurrogate = 2
)
sum(arbolStepBIC$frame$var == "<leaf>")
```

Obtenemos un árbol de 6 hojas.

Representamos el árbol.

```{r}
rpart.plot(arbolStepBIC,extra=105,nn=TRUE,tweak=1.2)
```

Exactamente igual que el anterior.

El algoritmo converge en todos los casos al mismo árbol, demostrando estabilidad.

