---
title: "Arboles"
author: "Carla Padrón"
date: "03/12/2025"
output: word_document
execute:
  warning: no
---

```{r, include=FALSE}
knitr::opts_chunk$set(out.width='70%', fig.align = "center") 
knitr::opts_chunk$set(echo = TRUE)
knitr::opts_knit$set(global.par = TRUE)
```

```{r, include=FALSE}
library(readr)
library(caret)
library(rpart)
library(rpart.plot)
library(pROC)
library(rattle)
library(vcd)
library(partykit)
library(tidyr)
library(ggplot2)
```

Variable cualitativa --> Usaremos árboles de clasificación.

Cargamos la base de datos, comprobamos que esté bien cargada y quitamos la variable ID, que no vamos a usar, pues solo indica el paciente.

```{r}
datosClasif <- read_csv("bd_final_2.csv")
str(datosClasif)
```

Pasamos a factor las variables de tipo char para poder realizar bien el análisis.

```{r}
datosClasif$City <- as.factor(datosClasif$City)
datosClasif$Dietary_Habits <- as.factor(datosClasif$Dietary_Habits)
datosClasif$Degree <- as.factor(datosClasif$Degree)
datosClasif$Suicidal_Thoughts <- as.factor(datosClasif$Suicidal_Thoughts)
datosClasif$Family_History <- as.factor(datosClasif$Family_History)
```

Realizamos lo mismo con la variable Depression.

```{r}
datosClasif$Depression <- factor(datosClasif$Depression,
                                        levels = c(0, 1),
                                        labels = c("No", "Yes"))
```

Realizamos una partición del conjunto de datos en entrenamiento (80%) y prueba (20%) con la misma semilla que en regresión logística binaria para así usar los mismos datos para entrenar el modelo que se utilizaron anteriormente.

```{r}
set.seed(12345)
trainIndex <- createDataPartition(datosClasif$Depression, p=0.8, list=FALSE)
data_train <- datosClasif[trainIndex,]
data_test <- datosClasif[-trainIndex,]
```


Creamos la estructura de control para evaluar las arquitecturas de forma justa mediante una estrategia de 5-fold CV repetida 20 veces (idéntica a regresión logística binaria).

```{r}
control_cv <- trainControl(
  method = "repeatedcv", 
  number = 5, 
  repeats = 20,
  summaryFunction = multiClassSummary,
  classProbs = TRUE, 
  savePredictions = TRUE
)
```

Entrenamiento de los modelos candidatos (tuneando CP)

Evaluamos 3 niveles de complejidad distintos 

# 1. Arquitectura Compleja (cp bajo: permite que el árbol crezca mucho)

```{r}
set.seed(12345)
arbol_complejo <- caret::train(
  Depression ~ ., 
  data = data_train, 
  method = "rpart",
  trControl = control_cv,
  tuneGrid = expand.grid(cp = 0.001), 
  metric = "AUC"
)
```

# 2. Arquitectura Intermedia (cp estándar: equilibrio teórico)

```{r}
set.seed(12345)
arbol_intermedio <- caret::train(
  Depression ~ ., 
  data = data_train, 
  method = "rpart",
  trControl = control_cv,
  tuneGrid = expand.grid(cp = 0.01),
  metric = "AUC"
)
```

# 3. Arquitectura Parsimoniosa (cp alto: fuerza un árbol muy simple)

```{r}
set.seed(12345)
arbol_parsimonioso <- caret::train(
  Depression ~ ., 
  data = data_train, 
  method = "rpart",
  trControl = control_cv,
  tuneGrid = expand.grid(cp = 0.05),
  metric = "AUC"
)
```


# 4. Arquitectura con las variables de los modelos de regresión logística

Modelos de regresión logística binaria.

```{r}
modelo1<-glm(Depression ~ Age + Academic_Pressure + Study_Satisfaction + 
    Sleep_Duration + Dietary_Habits + Suicidal_Thoughts + Work_Study_Hours + 
    Financial_Stress, data=data_train, family=binomial)
```

```{r}
modelo2 <- glm(Depression ~ Age + City + Academic_Pressure + Study_Satisfaction + 
    Sleep_Duration + Dietary_Habits + Suicidal_Thoughts + Work_Study_Hours + 
    Financial_Stress + Family_History, data=data_train, family=binomial)
```


```{r}
modeloStepAIC<-glm(Depression ~ Age + City + Academic_Pressure + Study_Satisfaction + 
    Sleep_Duration + Dietary_Habits + Degree + Suicidal_Thoughts + 
    Work_Study_Hours + Financial_Stress + Family_History, data=data_train, family=binomial)
```

```{r}
modeloStepBIC <- glm(Depression ~ Age + Academic_Pressure + Study_Satisfaction + Sleep_Duration + 
    Dietary_Habits + Suicidal_Thoughts + Work_Study_Hours + Financial_Stress + 
    Family_History, data=data_train, family=binomial)
```

## Arquitectura 4: Basada en el Modelo Logístico 1

```{r}
set.seed(12345)
arq_tree_mod1 <- caret::train(
  Depression ~ Age + Academic_Pressure + Study_Satisfaction + 
    Sleep_Duration + Dietary_Habits + Suicidal_Thoughts + Work_Study_Hours + 
    Financial_Stress,
  data = data_train, method = "rpart", trControl = control_cv,
  tuneLength = 10, metric = "AUC"
)
```

## Arquitectura 5: Basada en el Modelo Logístico 2

```{r}
set.seed(12345)
arq_tree_mod2 <- caret::train(
  Depression ~ Age + City + Academic_Pressure + Study_Satisfaction + 
    Sleep_Duration + Dietary_Habits + Suicidal_Thoughts + Work_Study_Hours + 
    Financial_Stress + Family_History,
  data = data_train, method = "rpart", trControl = control_cv,
  tuneLength = 10, metric = "AUC"
)
```

## Arquitectura 6: Basada en la selección Stepwise por AIC

```{r}
set.seed(12345)
arq_tree_aic <- caret::train(
  Depression ~ Age + City + Academic_Pressure + Study_Satisfaction + 
    Sleep_Duration + Dietary_Habits + Degree + Suicidal_Thoughts + 
    Work_Study_Hours + Financial_Stress + Family_History,
  data = data_train, method = "rpart", trControl = control_cv,
  tuneLength = 10, metric = "AUC"
)
```

## Arquitectura 7: Basada en la selección Stepwise por BIC

```{r}
set.seed(12345)
arq_tree_bic <- caret::train(
  Depression ~ Age + Academic_Pressure + Study_Satisfaction + Sleep_Duration + 
    Dietary_Habits + Suicidal_Thoughts + Work_Study_Hours + Financial_Stress + 
    Family_History,
  data = data_train, method = "rpart", trControl = control_cv,
  tuneLength = 10, metric = "AUC"
)
```


Comparación de modelos mediante validación cruzada

```{r}
modelos_arboles <- list(
  Complejo = arbol_complejo, 
  Intermedio = arbol_intermedio, 
  Parsimonioso = arbol_parsimonioso,
  Tree_Modelo1  = arq_tree_mod1, 
  Tree_Modelo2  = arq_tree_mod2, 
  Tree_StepAIC  = arq_tree_aic, 
  Tree_StepBIC  = arq_tree_bic
)

bwplot(resamples(modelos_arboles), metric = c("AUC", "Kappa", "Accuracy"),
       scales = list(x = list(relation = "free")),
       main = "Validación Cruzada: Comparación de Arquitecturas de Árboles")

summary(resamples(modelos_arboles), metric = c("AUC", "Kappa", "Accuracy"))
```

# FASE 4: SELECCIÓN DEL MODELO GANADOR Y REPRESENTACIÓN GRÁFICA
# ==============================================================================
# Tras comprobar el boxplot, declaramos como ganador el modelo óptimo. 
# (Normalmente el "arbol_complejo" o "arbol_intermedio" según tu salida en R).
# Asignamos el campeón a la variable genérica para mantener el resto de tu código:

```{r}
arbol_ganador <- arq_tree_aic

# Graficamos el modelo final seleccionado
library(rpart.plot)
rpart.plot(arbol_ganador$finalModel, main = "Estructura del Árbol de Decisión Óptimo")

```



Calculamos las métricas de evaluación y comprobamos si es necesario modificar el punto de corte.

```{r}
curvaROC <- roc(data_train$Depression,
predict(arbol_ganador,data_train,type="prob")[, "Yes"])$auc
curvaROC
```

```{r}
probs <-predict(arbol_ganador, data_train, type="prob")
cm<-confusionMatrix(data=as.factor(ifelse(probs[,2]>=0.5,"Yes","No")),
reference=data_train$Depression, positive="Yes")
cm$table
```

```{r}
cm$overall[1:2]
```

```{r}
cm$byClass[1:2]
```

Al igual que en el caso de regresión logística binaria, buscamos un equilibrio simétrico entre sensibilidad y especificidad, por lo que, de nuevo, ajustaremos el punto de corte priorizando la detección de verdaderos positivos. Dado que el coste de omitir un caso real es significativamente mayor que el de un falso positivo, analizaremos el punto de corte óptimo para maximizar la sensibilidad y la capacidad diagnóstica del modelo.

Extraemos las probabilidades.

```{r}
probs_tree <- predict(arbol_ganador, newdata = data_train, type = "prob")[, "Yes"]
```

Generamos la curva Roc y extraemos las coordenadas.

```{r}
curvaROC <- roc(data_train$Depression, probs_tree, levels = c("No", "Yes"))
coords_all <- coords(curvaROC, "all", ret = c("threshold", "sensitivity", "specificity"))
```

La sensibilidad es el doble de importante en este caso, como indicamos en el modelo anterior.

```{r}
peso_sens <- 2 
coords_all$indice_prioritario <- (peso_sens * coords_all$sensitivity) + coords_all$specificity
```

Seleccionamos el umbral óptimo.

```{r}
umbral_optimo_val <- coords_all$threshold[which.max(coords_all$indice_prioritario)]
umbral_optimo_val <- pmax(0, pmin(1, umbral_optimo_val))
```

```{r}
umbrales_seq <- seq(0, 1, by = 0.01)

df_metricas <- purrr::map_df(umbrales_seq, function(u) {
  preds <- factor(ifelse(probs_tree >= u, "Yes", "No"), levels = c("No", "Yes"))

  cm_u <- confusionMatrix(preds, data_train$Depression, positive = "Yes")

  data.frame(
    Threshold = u,
    Sensitivity = cm_u$byClass["Sensitivity"],
    Specificity = cm_u$byClass["Specificity"],
    Accuracy = cm_u$overall["Accuracy"],
    F1 = cm_u$byClass["F1"],
    Precision = cm_u$byClass["Precision"]
  )
})
```

```{r}
df_long <- pivot_longer(df_metricas, 
                        cols = c("Accuracy", "Precision", "Sensitivity", "Specificity", "F1"), 
                        names_to = "Metrica", 
                        values_to = "Valor")

ggplot(df_long, aes(x = Threshold, y = Valor, color = Metrica)) +
  geom_line(linewidth = 1) +
  geom_vline(xintercept = umbral_optimo_val, linetype = "dashed", color = "black") +
  annotate("text", x = umbral_optimo_val + 0.02, y = 0.5, 
           label = paste("Umbral Óptimo:", round(umbral_optimo_val, 3)), 
           angle = 90, vjust = 1, size = 3.5, fontface = "bold") +
  labs(title = "Optimización de Punto de Corte - Árbol de Decisión",
       subtitle = paste("Criterio: Sensibilidad priorizada (w =", peso_sens, ")"),
       x = "Umbral de Probabilidad", 
       y = "Valor de la Métrica") +
  theme_minimal() +
  scale_color_brewer(palette = "Set1")
```

El punto de corte óptimo es 0.41.

Volvemos a clasificar en entrenamiento usando el nuevo punto de corte.

```{r}
umbral_optimo <- 0.41
pred_train <- ifelse(probs[, "Yes"] >= umbral_optimo, "Yes", "No")

cm_train <- confusionMatrix(
  data = as.factor(pred_train),
  reference = data_train$Depression,
  positive = "Yes"
)
```

```{r}
cm_train$overall[1:2]
```

```{r}
cm_train$byClass[1:2]
```

Comprobamos en el conjunto de prueba.

```{r}
probs <-predict(arbol_ganador, data_test, type="prob")
cm<-confusionMatrix(data=as.factor(ifelse(probs[,2]>=umbral_optimo,"Yes","No")),
reference=data_test$Depression, positive="Yes")
cm$table
```

```{r}
probs_test <- predict(arbol_ganador, data_test, type = "prob")

pred_test <- ifelse(probs_test[, "Yes"] >= umbral_optimo, "Yes", "No")

cm_test <- confusionMatrix(
  data = as.factor(pred_test),
  reference = data_test$Depression,
  positive = "Yes"
)
```

```{r}
cm_test$overall[1:2]
```

```{r}
cm_test$byClass[1:2]
```


