---
title: "Comparación Modelos"
author: "Carla"
date: "2026-02-01"
output: html_document
---
```{r, include=FALSE}
knitr::opts_chunk$set(out.width='70%', fig.align = "center") 
knitr::opts_chunk$set(echo = TRUE)
knitr::opts_knit$set(global.par = TRUE)
```

Cargamos las librerías de los 3 modelos

```{r, include=FALSE}
library(readr)
library(caret)
library(rpart)
library(rpart.plot)
library(pROC)
library(car)
library(purrr)
library(MLmetrics)
library(rattle)
library(vcd)
library(partykit)
library(randomForest)
library(OOBCurve)
library(furrr)
library(doParallel)
cluster <- makeCluster(detectCores() - 1)
registerDoParallel(cluster)
```

Cargamos la base de datos

```{r}
datosClasif <- read_csv("bd_final.csv")
str(datosClasif)
```

Pasamos a factor las variables de tipo char para poder realizar bien el análisis

```{r}
datosClasif$Gender <- as.factor(datosClasif$Gender)
datosClasif$City <- as.factor(datosClasif$City)
datosClasif$Dietary_Habits <- as.factor(datosClasif$Dietary_Habits)
datosClasif$Degree <- as.factor(datosClasif$Degree)
datosClasif$Suicidal_Thoughts <- as.factor(datosClasif$Suicidal_Thoughts)
datosClasif$Family_History <- as.factor(datosClasif$Family_History)
```

Realizamos lo mismo con la variable Depression

```{r}
datosClasif$Depression<-as.factor(make.names(datosClasif$Depression))

```

Realizamos una partición del conjunto de datos en entrenamiento (80%) y prueba (20%) con la misma semilla para así usar los mismos datos para entrenar el modelo que se utilizaron anteriormente.

```{r}
set.seed(12345)
trainIndex <- createDataPartition(datosClasif$Depression, p=0.8, list=FALSE)
data_train <- datosClasif[trainIndex,]
data_test <- datosClasif[-trainIndex,]
```

Vamos a comparar ahora el modelo ganador de cada uno de los 3 modelos, es decir, el modelo de regresión logística, el modelo de árbol de decisión y el modelo de random forest. Los modelos a comparar son:

- Regresión logística binaria

```{r}
modelo_rlb<-glm(Depression~ Age + Academic_Pressure + Study_Satisfaction + Sleep_Duration + Dietary_Habits + Suicidal_Thoughts + Work_Study_Hours + Financial_Stress, data=data_train, family=binomial)
summary(modelo_rlb)
```

- Árbol de decisión

```{r}
set.seed(12345)
arbol <- rpart(
  Depression ~ Age + Academic_Pressure + Study_Satisfaction +
    Sleep_Duration + Dietary_Habits + Suicidal_Thoughts +
    Work_Study_Hours + Financial_Stress,
  data = data_train,
  method = "class",
  maxsurrogate = 2
)
```

- Random forest

```{r}
set.seed(12345)
RF <- randomForest(
  Depression ~ ., 
  data=data_train, 
  keep.inbag = TRUE,
  ntree = 200,
  nodesize=ceiling(0.01*nrow(data_train)),
  mtry = 2,
  importance = TRUE)
```


Usaremos la función train() para entrenar los modelos, pues permite aplicar las mismas "reglas de examen" (validación cruzada) a cualquier tipo de modelo, de forma que se  evaluarán con el mismo rigor los modelos de regresión logística binaria, árboles y random forest. Hay que especificar que es la función train() de la librería caret para que no intente usar otra y de error. La acompañaremos de resamples(), que recoge los resultados obtenidos para poder compararlos.

Definimos las reglas de la validación cruzada que se van a aplicar a los modelos.

```{r}
control_ejecucion <- trainControl(method = "cv", 
                                  number = 10, 
                                  classProbs = TRUE, 
                                  summaryFunction = twoClassSummary)
```

Aplicaremos validación cruzada 10 veces a cada modelo, pidiéndole que nos saque probabilidades (para poder calcular luego el AUC) y las métricas ROC y Sensibilidad.

A continuación, entrenamos los 3 modelos con los parámetros que determinamos anteriormente.


- Regresión logística binaria

```{r}

set.seed(12345)
modelo_rlb <- caret::train(Depression ~ Age + Academic_Pressure + Study_Satisfaction + 
                          Sleep_Duration + Dietary_Habits + Suicidal_Thoughts + 
                          Work_Study_Hours + Financial_Stress, 
                          data = data_train, 
                          method = "glm",
                          family = "binomial", 
                          trControl = control_ejecucion, 
                          metric = "ROC")
```

- Árbol de decisión

```{r}
set.seed(12345)

modelo_arbol <- caret::train(
  Depression ~ Age + Academic_Pressure + Study_Satisfaction + 
               Sleep_Duration + Dietary_Habits + Suicidal_Thoughts + 
               Work_Study_Hours + Financial_Stress, 
  data = data_train, 
  method = "rpart", 
  trControl = control_ejecucion, 
  metric = "ROC"
)
```

- Random forest

```{r}
set.seed(12345)
modelo_rf <- caret::train(
  Depression ~ ., 
  data = data_train, 
  method = "rf",
  ntree = 200,
  tuneGrid = expand.grid(.mtry = 2),
  nodesize = ceiling(0.01 * nrow(data_train)),
  trControl = control_ejecucion, 
  metric = "ROC"
)
```

Comparamos los modelos:

```{r}
resultados <- resamples(list(Log = modelo_rlb, Tree = modelo_arbol, RF = modelo_rf))
summary(resultados)
```

```{r}
bwplot(resultados, metric = "ROC", main = "Comparativa de Modelos (AUC/ROC)")
```

Observamos que el modelo de regresión logística binaria tiene mejores resultados en cuanto al valor del AUC y la sensibilidad. Además, observamos que tiene poca variabilidad.

# Comprobación en test

Realizamos la predicción final con el modelo de regresión logística

## Que hacemos cn el pto de corte?

```{r}
#Test
probs_test <- predict(modelo_rlb, data_test, type = "prob")

pred_test <- ifelse(probs_test$X1 >= 0.5, "X1", "X0")

cm_test <- confusionMatrix(
  data = as.factor(pred_test),
  reference = data_test$Depression,
  positive = "X1"
)
```

```{r}
cm_test$overall[1:2]
```

```{r}
cm_test$byClass[1:2]
```

# Faltaria interpretar ? 

# Desde aqui conclusion
Analizamos los ods ratio

```{r}
Anova(modelo_rlb$finalModel, type = "II")
```

Todas las variables son significativas

```{r}
summary(modelo_rlb)
```

```{r}
exp(coef(modelo_rlb$finalModel))
```




