---
title: "Depuracion"
author: "Carla"
date: "2025-09-18"
output: html_document
editor_options: 
  markdown: 
    wrap: 72
---

```{r setup, include=FALSE}
knitr::opts_chunk$set(echo = TRUE, warning = FALSE, message = FALSE)
```

Cargamos las librerías que vamos a utilizar

```{r}
library(haven)
library(readr)
library(openxlsx)
```


Leer el fichero de datos.

```{r}
data <- read_csv("student_depresion.csv")
```

Vamos a modificar el nombre de las variables.

```{r}
colnames(data)
```

```{r}
colnames(data) <- c("Id","Gender","Age","City","Profession","Academic_Pressure",
                    "Work_Pressure","GPA","Study_Satisfaction","Job_Satisfaction",
                    "Sleep_Duration","Dietary_Habits","Degree","Suicidal_Thoughts",
                    "Work_Study_Hours","Financial_Stress","Family_History","Depression")

```

Tipos de variables.

```{r}
str(data)
```

Valores de las variables.

```{r}
summary(data)
```

# Depuración de la base de datos

Miramos si hay datos faltantes.

```{r}
data[!complete.cases(data), ]
```

```{r}
which(is.na(data[4459,]))
which(is.na(data[13597,]))
which(is.na(data[19267,]))

```

```{r}
colnames(data)[16]
```

Tienen NA en Financial_Stress únicamente. Vamos a intentar imputar.

Tienen correlación Financial_Stress y academic_pressure?

```{r}
cor(data$Academic_Pressure,data$Financial_Stress, use='complete.obs')
```

No existe una correlación clara. Dado que el porcentaje es despreciable, imputaremos usando la media o la mediana.

```{r}
var(data$Financial_Stress,na.rm=T)
table(data$Financial_Stress)
```

Aunque solo son 3 valores los que tenemos missing y no influirá mucho imputar por la media o la mediana, como la variable tiene mucha dispersión, usaremos la mediana.

```{r}
data$Financial_Stress[which(is.na(data$Financial_Stress))] <- median(data$Financial_Stress,na.rm=T)
```

Comprobamos que estén corregidos.

```{r}
data[!complete.cases(data), c("Id","Financial_Stress")]
```

```{r}
data[c(4459,13597,19267),16 ]

```

# Recodificación de las variables

```{r}
str(data)
```

Comprobamos en qué variables encontramos Others/Other.

```{r}
others_count <- list()

qualitative_cols <- names(data)[sapply(data, function(x) is.character(x) | is.factor(x))]

for (col in qualitative_cols) {
  conteo <- sum(grepl("Other", data[[col]], ignore.case = TRUE), na.rm = TRUE)
  if (conteo > 0) {
    others_count[[col]] <- conteo
  }
}

print(others_count)
```

Vamos a comprobar si hay alguna relación en las personas que contestaron Others. Aquellas personas con respuesta Others en alguna variable, lo contestaron solo en esa?

```{r}
table(data$Sleep_Duration, data$Dietary_Habits)
```

```{r}
table(data$Degree, data$Sleep_Duration)
```

```{r}
table(data$Degree, data$Dietary_Habits)
```

No hay relación entre las personas que contestan Others en las distintas variables para esas respuestas. Por tanto, valoraremos en cada caso cómo actuar.

Tenemos que trabajar con las variables Gender, City, Profession, Sleep_Duration, Dietary_Habits, Degree, Suicidal_Thoughts y Family_History.

## CODIFICACIÓN

Vamos a definir como factor todas las variables categóricas para poder trabajar luego con los distintos modelos correctamente.

-   Gender
-   Suicidial_Thoughts
-   Family_History

```{r}
data$Gender <- as.factor(data$Gender)
data$Suicidal_Thoughts <- as.factor(data$Suicidal_Thoughts)
data$Family_History <- as.factor(data$Family_History)
```

### City

Veamos cuántos valores distintos toma la variable City.

Primero, pasamos todo a minúsculas (siempre que hay texto). No hay tildes ni guiones.

```{r}
length(unique(data$City))
```

```{r}
data$City <- tolower(data$City)
```

```{r}
length(unique(data$City))
```

Partimos de 52 valores distintos, pero algunos no son realmente ciudades, sino que son nombres de personas o palabras sin sentido. Vamos a corregirlo.

```{r}
sort(unique(data$City))
```

Corregiremos Khaziabad, pues parece un error tipográfico de Ghaziabad, otra de las ciudades que aparece.

```{r}
data$City[data$City == "khaziabad"] <- "ghaziabad"
```

Dado que son muy pocas observaciones las que no son realmente ciudades, las eliminamos.

```{r}
datos_limpios <- data[!(data$City %in% c("3.0","bhavna", "city", "gaurav", "harsh",
                                         "harsha", "nandini", "nalyan", "rashi", 
                                         "reyansh", "saanvi", "vaanya", "kibara",
                                         "less delhi", "less than 5 kalyan",
                                         "m.com", "m.tech", "me", "mihir", "mira", "nalini", NA)), ]
```

Pasamos de 27901 observaciones a 27876.

```{r}
table(datos_limpios$City)
```

```{r}
unique(datos_limpios$City)
```

```{r}
length(unique(datos_limpios$City))
```

Tenemos 30 ciudades distintas.

Veamos ahora si la variable city tiene relación con depression o no. Para ello, pasaremos a factor ambas variables.

```{r}
datos_limpios$City <- as.factor(datos_limpios$City)
datos_limpios$Depression <- as.factor(datos_limpios$Depression)
tabla <- table(datos_limpios$City, datos_limpios$Depression)
chisq.test(tabla)
```

Hay una asociación estadísticamente significativa entre la ciudad y la presencia de depresión. En otras palabras, las tasas de depresión difieren según la ciudad.

### Profession

Analizamos ahora la variable profession.

```{r}
sort(unique(datos_limpios$Profession))
```

La variable toma 14 valores diferentes.

```{r}
table(datos_limpios$Profession)
```

Dado que solo hay 31 personas que no tengan como profesion estudiante, no vamos a usala porque no aporta información, no tiene peso frente a las 27845 personas que solo estudian.

```{r}
datos_limpios$Profession <- as.factor(datos_limpios$Profession)
```

### Sleep_Duration

Analizamos Sleep_Duration.

```{r}
sort(unique(datos_limpios$Sleep_Duration))
```

```{r}
table(datos_limpios$Sleep_Duration)
```

Dado que los valores que tenemos son 5-6, 7-8, - de 5 y + de 8, interpretaremos other como 6-7, pues es aquella categoría que no está recogida y es muy extraño que no tengamos a nadie en ese intervalo. La recodificaremos de 1 a 5 siendo 1 menos de 5 horas y 5 más de 8.

```{r}
datos_limpios$Sleep_Duration[datos_limpios$Sleep_Duration == "Others"] <- "6-7 hours"
```

```{r}
datos_limpios$Sleep_Duration <- factor(
  datos_limpios$Sleep_Duration,
  levels = c("Less than 5 hours",
             "5-6 hours",
             "6-7 hours",
             "7-8 hours",
             "More than 8 hours"),
  labels = c("1", "2", "3", "4", "5")
)

```

Comprobamos que se ha hecho correctamente.

```{r}
table(datos_limpios$Sleep_Duration)
```

### Dietary_Habits

```{r}
sort(unique(datos_limpios$Dietary_Habits))
```

```{r}
table(datos_limpios$Dietary_Habits)
```

En este caso, dado que aparecen las categorías sano, medio e insano, eliminaremos others, pues los interpretamos como alguien que no quiso contestar y, al tratarse de muy pocos casos, no influirá mucho en el análisis.

```{r}
datos_limpios <- datos_limpios[!(datos_limpios$Dietary_Habits=="Others"), ]
```

Pasamos a factor y comprobamos.

```{r}
datos_limpios$Dietary_Habits <- as.factor(datos_limpios$Dietary_Habits)
```

```{r}
table(datos_limpios$Dietary_Habits)
```

### Degree

```{r}
sort(unique(datos_limpios$Degree))
```

```{r}
table(datos_limpios$Degree)
```

Agruparemos por nivel y área. Class 12 corresponde a bachillerato. En caso de grado y master, agruparemos en ciencias, sociales, humanidades y artes.

```{r}
datos_limpios$Degree[datos_limpios$Degree %in% c("BSc", "B.Tech", "BE", "BCA", "B.Pharm", "B.Arch", "MBBS")] <- "BScience"
datos_limpios$Degree[datos_limpios$Degree %in% c("LLB", "B.Ed", "BHM", "BBA", "B.Com")] <- "BSocial"
datos_limpios$Degree[datos_limpios$Degree %in% c("BA")] <- "BArts"

datos_limpios$Degree[datos_limpios$Degree %in% c("MA")] <- "MArts"
datos_limpios$Degree[datos_limpios$Degree %in% c("MSc", "M.Tech", "ME", "MCA", "M.Pharm", "MD")] <- "MScience"
datos_limpios$Degree[datos_limpios$Degree %in% c("M.Com", "MBA", "M.Ed","MHM", "LLM")] <- "MSocial"

```

```{r}
table(datos_limpios$Degree)
```

Como "Others" no proporciona información significativa sobre el nivel o el área de estudio del encuestado, la eliminaremos.

```{r}
datos_limpios <- datos_limpios[!(datos_limpios$Degree=="Others"), ]
```

Pasamos a factor y comprobamos.

```{r}
datos_limpios$Degree <- as.factor(datos_limpios$Degree)
```

```{r}
table(datos_limpios$Degree)
```

Comprobamos que todas las variables son del tipo correcto para continuar con el análisis.

```{r}
str(datos_limpios)
```

La base de datos con la que trabajaremos a partir de ahora tiene 27829 observaciones. 

Comprobamos que está bien depurada y ya no tiene valores missing.

```{r}
which(is.na(datos_limpios))
```

Exportamos la base de datos.

```{r}
write.csv(datos_limpios, "depresion_depurada.csv", row.names = FALSE)
write_sav(datos_limpios, "depresion_depurada.sav")
write.xlsx(datos_limpios, "depresion_depurada.xlsx", rowNames = FALSE)
```

Base de datos final (solo con las variables que van a entrar en el modelo):

```{r}
datos_limpios <- datos_limpios[, -c(1,5,7,10)]
str(datos_limpios)
```

```{r}
write.csv(datos_limpios, "bd_final.csv", row.names = FALSE)
write_sav(datos_limpios, "bd_final.sav")
write.xlsx(datos_limpios, "bd_final.xlsx", rowNames = FALSE)
```
