---
title: "Evaluación modelo final"
output: html_document
date: "2026-04-02"
---

```{r setup, include=FALSE}
knitr::opts_chunk$set(echo = TRUE)
```

Comenzamos cargando las librerías que vamos a necesitar:

```{r, include=FALSE}
library(readr)
library(caret)
library(pROC)
library(car)
library(purrr)
library(MLmetrics)
library(tidyr)
library(ggplot2)
```

Importamos la base de datos.

```{r}
datos <- read_csv("bd_final_2.csv")
```

Verificamos que esté bien cargada.

```{r}
str(datos)
```

Pasamos a factor las variables de tipo char para poder realizar bien el análisis, pues no se cargaron como tal.

```{r}
datos$City <- as.factor(datos$City)
datos$Dietary_Habits <- as.factor(datos$Dietary_Habits)
datos$Degree <- as.factor(datos$Degree)
datos$Suicidal_Thoughts <- as.factor(datos$Suicidal_Thoughts)
datos$Family_History <- as.factor(datos$Family_History)
```

Comprobamos:

```{r}
str(datos)
```

Para que las funciones que aplicaremos funcionen correctamente, se debe codificar la variable objetivo (Depression). Para ello, recurrimos a make.names.

```{r}
datos$Depression<-as.factor(make.names(datos$Depression))
```

Realizamos una partición del conjunto de datos en entrenamiento (80%) y prueba (20%). Usamos la semilla 12345 para poder replicar los resultados y, además, tener los mismos conjuntos de entrenamiento y prueba para todos los modelos.

```{r}
set.seed(12345)
trainIndex <- createDataPartition(datos$Depression, p=0.8, list=FALSE)
data_train <- datos[trainIndex,]
data_test <- datos[-trainIndex,]
```

Realizamos el modelo ganador para analizar las conclusiones.

```{r}
modelo1<-glm(Depression~ Age + Academic_Pressure + Study_Satisfaction + Sleep_Duration + Dietary_Habits + Suicidal_Thoughts + Work_Study_Hours + Financial_Stress, data=data_train, family=binomial)
modelo1$rank
```

```{r}
summary(modelo1)
```

```{r}
Anova(modelo1, type = "II")
```

Analizamos los ods ratio.

```{r}
exp(coef(modelo1))
```

