---
title: "Relaciones"
output: html_document
date: "2025-11-28"
---

```{r setup, include=FALSE}
knitr::opts_chunk$set(echo = TRUE)
```

Cargamos las librerías necesarias.

```{r, include=FALSE}
library(corrplot)
library(dplyr)
library(readr)
library(psych)
```

Cargamos la base de datos, comprobamos que esté bien cargada y quitamos la variable ID, que no vamos a usar, pues solo indica el paciente.

```{r}
datos <- read_csv("bd_final.csv")
str(datos)
```

Pasamos a factor las variables de tipo char para poder realizar bien el análisis.

```{r}
datos$Gender <- as.factor(datos$Gender)
datos$City <- as.factor(datos$City)
datos$Dietary_Habits <- as.factor(datos$Dietary_Habits)
datos$Degree <- as.factor(datos$Degree)
datos$Suicidal_Thoughts <- as.factor(datos$Suicidal_Thoughts)
datos$Family_History <- as.factor(datos$Family_History)
```

# Correlación de Spearman

Variables ordinarias: Academic_Pressure, Study_Satisfaction, Sleep_Duration y Financial_Stress.
Incluimos también la variable Age, aunque no es ordinal, para ver su relación con la depresión.

```{r}
vars_ordinales <- datos[, c("Academic_Pressure", "Study_Satisfaction", "Financial_Stress", "Sleep_Duration", "Age")]
vars_ordinales$Dep_Num <- as.numeric(datos$Depression) - 1 
```

```{r}
cor_matrix <- corr.test(vars_ordinales, method = "spearman")
```

Obtenemos los coeficientes de correlación.

```{r}
print(cor_matrix$r)
```

Obtenemos los p-valores.

```{r}
print(cor_matrix$p)
```

Todos los p-valores son menores que 0.05, por lo que todas las correlaciones son estadísticamente significativas.

Graficamos la matriz de correlaciones con corrplot, mostrando solo la parte superior y los coeficientes de correlación.

```{r}
corrplot(cor_matrix$r, 
         method = "circle", 
         type = "upper", 
         addCoef.col = "black",
         tl.col = "black",
         diag = FALSE,
         tl.srt = 45,
         col = COL2('RdBu'),
         title = "\n Matriz de Correlación de Spearman",
         mar = c(0,0,3,0))

```

# Variables categóricas

Calculamos el valor de la chi-cuadrado para comprobar si hay asociación entre cada variable categórica y la variable de depresión y obtenemos los p-valores.

```{r}
vars_cat <- c("Gender", "City", "Dietary_Habits", "Suicidal_Thoughts", "Family_History")

sapply(vars_cat, function(v) {
  chisq.test(table(datos[[v]], datos$Depression))$p.value
})
```

Todas las variables categóricas tienen un p-valor menor que 0.05, lo que indica que hay una asociación estadísticamente significativa entre cada una de estas variables y la depresión. La variable con la asociación más fuerte (menor p-valor) es Suicidal_Thoughts, lo que sugiere que los pensamientos suicidas están fuertemente relacionados con la depresión en esta muestra de estudiantes.



