---
title: "Relaciones"
output: html_document
date: "2025-11-28"
---

```{r setup, include=FALSE}
knitr::opts_chunk$set(echo = TRUE)
```

Cargamos las librerías necesarias.

```{r, include=FALSE}
library(corrplot)
library(dplyr)
library(readr)
library(psych)
```

Cargamos la base de datos, comprobamos que esté bien cargada y quitamos la variable ID, que no vamos a usar, pues solo indica el paciente.

```{r}
datos <- read_csv("bd_final.csv")
str(datos)
```

Pasamos a factor las variables de tipo char para poder realizar bien el análisis.

```{r}
datos$Gender <- as.factor(datos$Gender)
datos$City <- as.factor(datos$City)
datos$Dietary_Habits <- as.factor(datos$Dietary_Habits)
datos$Degree <- as.factor(datos$Degree)
datos$Suicidal_Thoughts <- as.factor(datos$Suicidal_Thoughts)
datos$Family_History <- as.factor(datos$Family_History)
```

# Correlación de Spearman

Variables ordinales: Academic_Pressure, Study_Satisfaction, Sleep_Duration y Financial_Stress.
Incluimos también la variable Age, aunque no es ordinal, para ver su relación con la depresión.

```{r}
datos$Dep_Num <- as.numeric(datos$Depression)  
vars_ordinales <- datos[, c("Academic_Pressure", "Study_Satisfaction", "Financial_Stress", "Sleep_Duration", "Work_Study_Hours", "Dep_Num")]
```

```{r}
cor_matrix <- corr.test(vars_ordinales, method = "spearman")
```

Obtenemos los coeficientes de correlación.

```{r}
print(cor_matrix$r)
```

Obtenemos los p-valores.

```{r}
print(cor_matrix$p)
```

Todos los p-valores son menores que 0.05, por lo que todas las correlaciones son estadísticamente significativas.

Graficamos la matriz de correlaciones con corrplot, mostrando solo la parte superior y los coeficientes de correlación.

```{r}
corrplot(cor_matrix$r, 
         method = "circle", 
         type = "upper", 
         addCoef.col = "black",
         tl.col = "black",
         diag = FALSE,
         tl.srt = 45,
         col = COL2('RdBu'),
         title = "\n Matriz de Correlación de Spearman",
         mar = c(0,0,3,0))

```

# Variables continuas

Age

```{r}
cor.test(datos$Age, datos$Dep_Num)$estimate
```

La relación entre Age y Depression es débil e inversa.

Quitaremos los valores atípicos de la variable Age, pues pueden estar afectando a esta correlación.

```{r}
table(datos$Age)
```

```{r}
Q1 <- quantile(datos$Age, 0.25)
Q3 <- quantile(datos$Age, 0.75)
IQR_val <- Q3 - Q1

limite_inferior <- Q1 - 1.5 * IQR_val
limite_superior <- Q3 + 1.5 * IQR_val

datos_limpios <- subset(datos, Age >= limite_inferior & Age <= limite_superior)
```

Como la diferencia de tamaño una vez filtrada la base de datos es muy pequeña, no volvemos a calcular las correlaciones anteriores

```{r}
cor.test(datos_limpios$Age, datos_limpios$Dep_Num)$estimate
```

Apenas varía la correlación. Aun siendo débil, incluímos la variable Age en el análisis posterior, pues es una variable que suele estar relacionada con la depresión.


GPA

```{r}
cor.test(datos_limpios$GPA, datos_limpios$Dep_Num)$estimate
```

```{r}
table(datos_limpios$GPA)
```

```{r}
Q1 <- quantile(datos_limpios$GPA, 0.25)
Q3 <- quantile(datos_limpios$GPA, 0.75)
IQR_val <- Q3 - Q1

limite_inferior <- Q1 - 1.5 * IQR_val
limite_superior <- Q3 + 1.5 * IQR_val

datos_limpios <- subset(datos_limpios, GPA >= limite_inferior & GPA <= limite_superior)
```

```{r}
table(datos_limpios$GPA)
```

```{r}
cor.test(datos_limpios$GPA, datos_limpios$Dep_Num)$estimate
```

GPA y Depression son prácticamente independientes.


# Variables categóricas

Calculamos el valor de la chi-cuadrado para comprobar si hay asociación entre cada variable categórica y la variable de depresión y obtenemos los p-valores.

```{r}
vars_cat <- c("Gender", "City", "Dietary_Habits", "Suicidal_Thoughts", "Family_History")

sapply(vars_cat, function(v) {
  chisq.test(table(datos_limpios[[v]], datos_limpios$Depression))$p.value
})
```

Todas las variables categóricas tienen un p-valor menor que 0.05, a excepción de Gender, lo que indica que hay una asociación estadísticamente significativa entre cada una de estas variables y la depresión. La variable con la asociación más fuerte (menor p-valor) es Suicidal_Thoughts, lo que sugiere que los pensamientos suicidas están fuertemente relacionados con la depresión en esta muestra de estudiantes.

Comprobamos la distribución de la variable suicidal_thoughts en función de la variable depression.

```{r}
table(datos$Suicidal_Thoughts, datos$Depression)
```

```{r}
str(datos_limpios)
```

```{r}
datos_limpios <- datos_limpios %>%
  select(-Dep_Num, -Gender, -GPA)

str(datos_limpios)
```


```{r}
write.csv(datos_limpios, "bd_final_2.csv", row.names = FALSE)
```

