---
title: "Random Forest"
author: "Carla"
date: "2025-12-13"
output:
  word_document: default
  html_document: default
execute:
  warning: no
---

```{r, include=FALSE}
knitr::opts_chunk$set(out.width='70%', fig.align = "center") 
knitr::opts_chunk$set(echo = TRUE)
knitr::opts_knit$set(global.par = TRUE)
```

Cargamos las librerías que vamos a utilizar.

```{r, include=FALSE}
library(readr)
library(caret)
library(rpart)
library(rpart.plot)
library(pROC)
library(randomForest)
library(OOBCurve)
library(furrr)
library(doParallel)
cluster <- makeCluster(detectCores() - 1)
registerDoParallel(cluster)
library(tidyr)
library(ggplot2)
```

Cargamos la base de datos con las mismas características que para árboles (eliminamos las mismas variables) y pasamos las variables necesarias a factor.

```{r}
datosClasif <- read_csv("bd_final_2.csv")
```

```{r}
datosClasif$City <- as.factor(datosClasif$City)
datosClasif$Dietary_Habits <- as.factor(datosClasif$Dietary_Habits)
datosClasif$Degree <- as.factor(datosClasif$Degree)
datosClasif$Suicidal_Thoughts <- as.factor(datosClasif$Suicidal_Thoughts)
datosClasif$Family_History <- as.factor(datosClasif$Family_History)
```

```{r}
datosClasif$Depression <- factor(datosClasif$Depression,
                                        levels = c(0, 1),
                                        labels = c("No", "Yes"))
```

Realizamos una partición del conjunto de datos en entrenamiento (80%) y prueba (20%) con la misma semilla para así usar los mismos datos para entrenar el modelo que se utilizaron anteriormente.

```{r}
set.seed(12345)
trainIndex <- createDataPartition(datosClasif$Depression, p=0.8, list=FALSE)
data_train <- datosClasif[trainIndex,]
data_test <- datosClasif[-trainIndex,]
```

Creamos la estructura de control para evaluar las configuraciones de mtry mediante una estrategia de 5-fold CV repetida 20 veces.

```{r}
control_cv_rf <- trainControl(
  method = "repeatedcv", 
  number = 5, 
  repeats = 20,
  summaryFunction = multiClassSummary,
  classProbs = TRUE, 
  savePredictions = TRUE
)

```

Definimos la parrilla de búsqueda combinada (Grid Search)

```{r}
parrilla_rf <- expand.grid(
  mtry = c(3, 6, 7),
  splitrule = "gini",
  min.node.size = c(10,20,30)
)

set.seed(12345)
rf_grid_search <- caret::train(
  Depression ~ ., 
  data = data_train, 
  method = "ranger", 
  trControl = control_cv_rf,
  tuneGrid = parrilla_rf,
  num.trees = 500,
  #sample.fraction = 0.8,
  metric = "Sensitivity"
)
```

Comparamos el rendimiento de las diferentes combinaciones de hiperparámetros.

```{r}
ggplot(rf_grid_search, metric = "AUC") + 
  labs(title = "Resultados del Grid Search: mtry vs min.node.size (AUC)",
       x = "Número de variables aleatorias (mtry)",
       y = "Área Bajo la Curva (AUC)") +
  theme_minimal()
```

```{r}
ggplot(rf_grid_search, metric = "Accuracy") + 
  labs(title = "Resultados del Grid Search: mtry vs min.node.size (Accuracy)",
       x = "Número de variables aleatorias (mtry)",
       y = "Accuracy") +
  theme_minimal()
```

```{r}
ggplot(rf_grid_search, metric = "Kappa") + 
  labs(title = "Resultados del Grid Search: mtry vs min.node.size (Kappa)",
       x = "Número de variables aleatorias (mtry)",
       y = "Índice Kappa") +
  theme_minimal()
```

```{r}
ggplot(rf_grid_search, metric = "Sensitivity") + 
  labs(title = "Resultados del Grid Search: mtry vs min.node.size (Sensibilidad)",
       x = "Número de variables aleatorias (mtry)",
       y = "Sensibilidad") +
  theme_minimal()
```


```{r}
ggplot(rf_grid_search, metric = "Specificity") + 
  labs(title = "Resultados del Grid Search: mtry vs min.node.size (Especificidad)",
       x = "Número de variables aleatorias (mtry)",
       y = "Especificidad") +
  theme_minimal()
```

Selección del modelo ganador

```{r}
rf_grid_search$bestTune
```

```{r}
rf_ganador <- rf_grid_search 
```

Extraemos las probabilidades.

```{r}
probs_rf <- predict(rf_ganador, newdata = data_train, type = "prob")[,2]
```

Generamos la curva ROC para el bosque y extraemos las coordenadas.


```{r}
curvaROC_rf <- roc(data_train$Depression, probs_rf, levels = c("No", "Yes"))
coords_rf <- coords(curvaROC_rf, "all", ret = c("threshold", "sensitivity", "specificity"))
curvaROC_rf
```

```{r}
pred_train <- ifelse(probs_rf >= 0.5, "Yes", "No")

cm_train <- confusionMatrix(
  data = as.factor(pred_train),
  reference = data_train$Depression,
  positive = "Yes"
)
```


```{r}
cm_train$overall[1:2]
```

```{r}
cm_train$byClass[1:2]
```

La sensibilidad es el doble de importante en este caso, como indicamos en los modelos anteriores.

```{r}
peso_sens <- 2 
coords_rf$indice_prioritario <- (peso_sens * coords_rf$sensitivity) + coords_rf$specificity
```

Seleccionamos el umbral óptimo.

```{r}
umbral_rf_val <- coords_rf$threshold[which.max(coords_rf$indice_prioritario)]
umbral_rf_val <- pmax(0, pmin(1, umbral_rf_val))
```

```{r}
df_metricas_rf <- purrr::map_df(seq(0, 1, by = 0.01), function(u) {
  preds <- factor(ifelse(probs_rf >= u, "Yes", "No"), levels = c("No", "Yes"))
  cm_u <- confusionMatrix(preds, data_train$Depression, positive = "Yes")
  
  data.frame(
    Threshold = u,
    Sensitivity = cm_u$byClass["Sensitivity"],
    Specificity = cm_u$byClass["Specificity"],
    Accuracy = cm_u$overall["Accuracy"],
    F1 = cm_u$byClass["F1"]
  )
})
```

```{r}
df_long_rf <- pivot_longer(df_metricas_rf, cols = -Threshold, names_to = "Metrica", values_to = "Valor")

ggplot(df_long_rf, aes(x = Threshold, y = Valor, color = Metrica)) +
  geom_line(linewidth = 1) +
  geom_vline(xintercept = umbral_rf_val, linetype = "dashed", color = "black") +
  annotate("text", x = umbral_rf_val + 0.02, y = 0.5, 
           label = paste("Umbral RF:", round(umbral_rf_val, 3)), 
           angle = 90, vjust = 1, size = 3.5, fontface = "bold") +
  labs(title = "Optimización de Umbral - Random Forest",
       subtitle = "Priorizando Sensibilidad (w=2)",
       x = "Umbral de Probabilidad", y = "Valor") +
  theme_minimal() +
  scale_color_brewer(palette = "Set1")
```

El punto de corte óptimo es 0.458.

Volvemos a clasificar en entrenamiento usando el nuevo punto de corte.

```{r}
umbral_optimo <- 0.458
pred_train <- ifelse(probs_rf >= umbral_optimo, "Yes", "No")

cm_train <- confusionMatrix(
  data = as.factor(pred_train),
  reference = data_train$Depression,
  positive = "Yes"
)
```


```{r}
cm_train$overall[1:2]
```

```{r}
cm_train$byClass[1:2]
```

Comprobamos en el conjunto de prueba.

```{r}
probs_test <- predict(rf_ganador, data_test, type = "prob")

pred_test <- ifelse(probs_test[, "Yes"] >= umbral_optimo, "Yes", "No")

cm_test <- confusionMatrix(
  data = as.factor(pred_test),
  reference = data_test$Depression,
  positive = "Yes"
)

```

```{r}
cm_test$overall[1:2]
```

```{r}
cm_test$byClass[1:2]
```




