---
title: "RLB"
author: "Carla"
date: "2025-11-28"
output:
  word_document: default
  html_document: default
editor_options:
  markdown:
    wrap: 72
execute:
  warning: no
---

```{r setup, include=FALSE}
knitr::opts_chunk$set(echo = TRUE)
```

Comenzamos cargando las librerías que vamos a necesitar:

```{r, include=FALSE}
library(readr)
library(caret)
library(pROC)
library(car)
library(purrr)
library(MLmetrics)
library(tidyr)
library(ggplot2)
```

Importamos la base de datos.

```{r}
datos <- read_csv("bd_final_2.csv")
```

Verificamos que esté bien cargada.

```{r}
str(datos)
```

Pasamos a factor las variables de tipo char para poder realizar bien el análisis, pues no se cargaron como tal.

```{r}
datos$City <- as.factor(datos$City)
datos$Dietary_Habits <- as.factor(datos$Dietary_Habits)
datos$Degree <- as.factor(datos$Degree)
datos$Suicidal_Thoughts <- as.factor(datos$Suicidal_Thoughts)
datos$Family_History <- as.factor(datos$Family_History)
```

Comprobamos:

```{r}
str(datos)
```

Para que las funciones que aplicaremos funcionen correctamente, se debe codificar la variable objetivo (Depression). Para ello, recurrimos a make.names.

```{r}
datos$Depression<-as.factor(make.names(datos$Depression))
```

Realizamos una partición del conjunto de datos en entrenamiento (80%) y prueba (20%). Usamos la semilla 12345 para poder replicar los resultados y, además, tener los mismos conjuntos de entrenamiento y prueba para todos los modelos.

```{r}
set.seed(12345)
trainIndex <- createDataPartition(datos$Depression, p=0.8, list=FALSE)
data_train <- datos[trainIndex,]
data_test <- datos[-trainIndex,]
```

Modelos manuales:

```{r}
modeloInicial<-glm(Depression ~ Age + City + Academic_Pressure +  Study_Satisfaction + Sleep_Duration + Dietary_Habits + Degree + Suicidal_Thoughts + Work_Study_Hours + Financial_Stress + Family_History, data=data_train, family=binomial)
modeloInicial$rank
```

Tiene 47 parámetros.

```{r}
summary(modeloInicial)
```

```{r}
Anova(modeloInicial, type = "II")
```

Creamos modelos manuales con las variables más influyentes.

1.  Modelo con las de mayor verosimilitud.

```{r}
modelo1<-glm(Depression~ Age + Academic_Pressure + Study_Satisfaction + Sleep_Duration + Dietary_Habits + Suicidal_Thoughts + Work_Study_Hours + Financial_Stress, data=data_train, family=binomial)
modelo1$rank
```

El modelo tiene 10 parámetros.

```{r}
summary(modelo1)
```

```{r}
Anova(modelo1, type = "II")
```

2.  Modelo con las más influyentes (p-valor < 0.001).

```{r}
modelo2<-glm(Depression ~ Age + City + Academic_Pressure + Study_Satisfaction + Sleep_Duration + Dietary_Habits +  Suicidal_Thoughts + Work_Study_Hours + Financial_Stress + Family_History, data=data_train, family=binomial)
modelo2$rank
```

El modelo tiene 40 parámetros.

```{r}
summary(modelo2)
```

```{r}
Anova(modelo2, type = "II")
```

Vamos a usar ahora métodos de selección de variables.

```{r}
null<-glm(Depression~1,data=data_train, family=binomial)
full<-glm(Depression~ .,data=data_train, family=binomial)
modeloStepBIC<-step(null, scope=list(lower=null, upper=full), direction="both", k=log(nrow(data_train)), trace=F)
modeloStepAIC<-step(null, scope=list(lower=null, upper=full), direction="both", k=2, trace=F)
modeloForwBIC<-step(null, scope=list(lower=null, upper=full), direction="forward", k=log(nrow(data_train)),trace=F)
modeloForwAIC<-step(null, scope=list(lower=null, upper=full), direction="forward", k=2, trace=F)
modeloBackBIC<-step(full, scope=list(lower=null, upper=full), direction="backward", k=log(nrow(data_train)),trace=F)
modeloBackAIC<-step(full, scope=list(lower=null, upper=full), direction="backward", k=2, trace=F)
```

```{r}
modelos<-list(modeloStepBIC,modeloStepAIC,modeloForwBIC,modeloForwAIC,
modeloBackBIC, modeloBackAIC)
map(modelos,function(x) formula(x))
```

```{r}
map_int(modelos,function(x) x$rank)
```

Obtenemos dos modelos distintos, pues 1, 3 y 5 son iguales (los llevados a cabo usando BIC) y 2, 4 y 6 también (los llevados a cabo usando AIC). El primero cuenta con 11 parámetros y el segundo con 47.

```{r}
summary(modeloStepBIC)
```

```{r}
summary(modeloStepAIC)
```


Compararemos ahora el modelo 1, el modelo 2, el modelo con AIC y el modelo con BIC. No nos interesa comparar el inicial porque ya hemos visto que hay variables que no son significativas.

Llevaremos a cabo validación cruzada repetida para evaluar los distintos modelos obtenidos.

```{r}
modelos<-list(modeloStepBIC, modeloStepAIC, modelo1, modelo2)
vcrTodosModelos<-list()
for (i in 1:length(modelos)){
set.seed(12345)
vcr<-train(formula(modelos[[i]]), data = data_train,
method = "glm", family="binomial",
trControl = trainControl(method="repeatedcv", number=5, repeats=20,
summaryFunction=multiClassSummary,
classProbs=TRUE, savePredictions = TRUE)
)
vcrTodosModelos[[i]]<-vcr
}
names(vcrTodosModelos)<-paste0("Model",1:length(modelos), "_",sapply(modelos,function(x) x$rank))
bwplot(resamples(vcrTodosModelos), metric=c("AUC", "Kappa", "Accuracy"),
scales = list(x = list(relation = "free")))
```

```{r}
summary(resamples(vcrTodosModelos), metric=c("AUC", "Kappa", "Accuracy"))
```

Las diferencias en las 3 medidas entre los 4 modelos son mínimas (varía en el tercer decimal). Empezaremos evaluando en los conjuntos de entrenamiento y prueba el modelo con menor número de parámetros y continuaremos con los otros para ver si mejoran en este segundo o nos aportan mayor estabilidad.

Evaluamos en el conjunto de entrenamiento para comparar con el de prueba y ver si hay sobreajuste.

# Modelo 1

```{r}
probs <-predict(modelo1, data_train, type="response")
curvaROC<-roc(data_train$Depression, probs)
curvaROC$auc
```

El AUC toma un valor de 0.9202.

Evaluamos la matriz de confusión.

```{r}
cm<-confusionMatrix(data=as.factor(ifelse(probs>=0.5,"X1","X0")),
reference=data_train$Depression, positive="X1")
cm$table
```

```{r}
cm$overall[1:2]
```

La tasa de acierto (Accuracy) es de 84.54%, lo cual implica que el modelo asignará correctamente el 84.54% de los casos. El índice de Kappa toma el valor 0.68, lo que implica calidad buena.

```{r}
cm$byClass[1:2]
```

## Modificación del punto de corte

A diferencia de otros escenarios donde se buscaría un equilibrio simétrico entre sensibilidad y especificidad, en este caso ajustaremos el punto de corte priorizando la detección de verdaderos positivos. Dado que el coste de omitir un caso real es significativamente mayor que el de un falso positivo, analizaremos el punto de corte óptimo para maximizar la sensibilidad y la capacidad diagnóstica del modelo.

Extraemos TODAS las coordenadas de la curva ROC para el análisis

```{r}
coords_all <- coords(curvaROC, "all", ret = c("threshold", "sensitivity", "specificity"))
```

Definimos el umbral óptimo usando el criterio de priorización de sensibilidad. Usamos el índice de Youden ponderado, teniendo en cuenta para el cálculo que detectar a un enfermo es el doble de importante que clasificar correctamente a un sano.

```{r}
peso_sens <- 2 
coords_all$indice_prioritario <- (peso_sens * coords_all$sensitivity) + coords_all$specificity
```

Seleccionamos el umbral que maximiza este índice ponderado y limpiamos los valores por seguridad, por si hubiera algún valor infinito.

```{r}
umbral_optimo_val <- coords_all$threshold[which.max(coords_all$indice_prioritario)]
umbral_optimo_val <- pmax(0, pmin(1, umbral_optimo_val))
```

Generamos la tabla de métricas para el gráfico.

```{r}
umbrales_seq <- seq(0, 1, by = 0.01)

df_metricas <- purrr::map_df(umbrales_seq, function(u) {
  preds <- factor(ifelse(probs >= u, "X1", "X0"), levels = c("X0", "X1"))
  cm_u <- confusionMatrix(preds, data_train$Depression, positive = "X1")
  data.frame(
    Threshold = u,
    Sensitivity = cm_u$byClass["Sensitivity"],
    Specificity = cm_u$byClass["Specificity"],
    Accuracy = cm_u$overall["Accuracy"],
    F1 = cm_u$byClass["F1"],
    Precision = cm_u$byClass["Precision"]
  )
})
```

Graficamos y añadimos la línea en el umbral que prioriza sensibilidad.

```{r}
df_long <- pivot_longer(df_metricas, 
                        cols = c("Accuracy", "Precision", "Sensitivity", "Specificity", "F1"), 
                        names_to = "Metrica", 
                        values_to = "Valor")

ggplot(df_long, aes(x = Threshold, y = Valor, color = Metrica)) +
  geom_line(linewidth = 1) +
  geom_vline(xintercept = umbral_optimo_val, linetype = "dashed", color = "black") +
  annotate("text", x = umbral_optimo_val + 0.02, y = 0.05, 
           label = paste("Umbral Prioritario:", round(umbral_optimo_val, 3)), 
           angle = 90, hjust = 0, size = 3.5) +
  labs(title = "Optimización del Punto de Corte (Priorizando Sensibilidad)",
       subtitle = "Basado en Índice de Youden Ponderado (w=2)",
       x = "Umbral de Probabilidad", y = "Valor de la Métrica") +
  theme_minimal() +
  scale_color_brewer(palette = "Set1")
```

Por tanto, el punto de corte será 0.414.

Evaluamos en entrenamiento para poder comprobar la estabilidad del modelo.

```{r}
umbral_optimo <- 0.414
pred <- ifelse(probs >= umbral_optimo, "X1", "X0")

cm_opt <- confusionMatrix(
  data = as.factor(pred),
  reference = data_train$Depression,
  positive = "X1"
)
```

```{r}
cm_opt$overall[1:2]
```

```{r}
cm_opt$byClass[c("Sensitivity", "Specificity")]
```

Evaluamos en prueba

```{r}
probs_test <- predict(modelo1, data_test, type = "response")
pred_test <- ifelse(probs_test >= umbral_optimo, "X1", "X0")
cm_test <- confusionMatrix(
  data = as.factor(pred_test),
  reference = data_test$Depression,
  positive = "X1"
)
```

```{r}
cm_test$overall[1:2]
```

```{r}
cm_test$byClass[1:2]
```

Observamos que el modelo es estable, pues se comporta de la misma forma tanto en entrenamiento como en prueba.

# Modelo StepBIC

Veamos si con el modelo de 11 parámetros mejora mucho la predicción o no.

```{r}
probs <-predict(modeloStepBIC, data_train, type="response")
curvaROC<-roc(data_train$Depression, probs)
curvaROC$auc
```

El AUC toma un valor de 0.9206

Evaluamos la matriz de confusión.

```{r}
cm<-confusionMatrix(data=as.factor(ifelse(probs>=0.5,"X1","X0")),
reference=data_train$Depression, positive="X1")
cm$table
```

```{r}
cm$overall[1:2]
```

La tasa de acierto (Accuracy) es de 84.66%, lo cual implica que el modelo asignará correctamente el 84.66% de los casos. El índice de Kappa toma el valor 0.68, lo que implica calidad buena.

```{r}
cm$byClass[1:2]
```

## Modificadión del punto de corte

De nuevo, calculamos el punto de corte óptimo en cuanto a sensibilidad.

Extraemos TODAS las coordenadas de la curva ROC para el análisis

```{r}
coords_all <- coords(curvaROC, "all", ret = c("threshold", "sensitivity", "specificity"))
```

Definimos el umbral óptimo usando el criterio de priorización de sensibilidad. Usamos el índice de Youden ponderado, teniendo en cuenta para el cálculo que detectar a un enfermo es el doble de importante que clasificar correctamente a un sano.

```{r}
peso_sens <- 2 
coords_all$indice_prioritario <- (peso_sens * coords_all$sensitivity) + coords_all$specificity
```

Seleccionamos el umbral que maximiza este índice ponderado y limpiamos los valores por seguridad, por si hubiera algún valor infinito.

```{r}
umbral_optimo_val <- coords_all$threshold[which.max(coords_all$indice_prioritario)]
umbral_optimo_val <- pmax(0, pmin(1, umbral_optimo_val))
```

Generamos la tabla de métricas para el gráfico.

```{r}
umbrales_seq <- seq(0, 1, by = 0.01)

df_metricas <- purrr::map_df(umbrales_seq, function(u) {
  preds <- factor(ifelse(probs >= u, "X1", "X0"), levels = c("X0", "X1"))
  cm_u <- confusionMatrix(preds, data_train$Depression, positive = "X1")
  data.frame(
    Threshold = u,
    Sensitivity = cm_u$byClass["Sensitivity"],
    Specificity = cm_u$byClass["Specificity"],
    Accuracy = cm_u$overall["Accuracy"],
    F1 = cm_u$byClass["F1"],
    Precision = cm_u$byClass["Precision"]
  )
})
```

Graficamos y añadimos la línea en el umbral que prioriza sensibilidad.

```{r}
df_long <- pivot_longer(df_metricas, 
                        cols = c("Accuracy", "Precision", "Sensitivity", "Specificity", "F1"), 
                        names_to = "Metrica", 
                        values_to = "Valor")

ggplot(df_long, aes(x = Threshold, y = Valor, color = Metrica)) +
  geom_line(linewidth = 1) +
  geom_vline(xintercept = umbral_optimo_val, linetype = "dashed", color = "black") +
  annotate("text", x = umbral_optimo_val + 0.02, y = 0.05, 
           label = paste("Umbral Prioritario:", round(umbral_optimo_val, 3)), 
           angle = 90, hjust = 0, size = 3.5) +
  labs(title = "Optimización del Punto de Corte (Priorizando Sensibilidad)",
       subtitle = "Basado en Índice de Youden Ponderado (w=2)",
       x = "Umbral de Probabilidad", y = "Valor de la Métrica") +
  theme_minimal() +
  scale_color_brewer(palette = "Set1")
```

Por tanto, el punto de corte será 0.445.

Evaluamos en entrenamiento.

```{r}
umbral_optimo <- 0.445
pred <- ifelse(probs >= umbral_optimo, "X1", "X0")

cm_opt <- confusionMatrix(
  data = as.factor(pred),
  reference = data_train$Depression,
  positive = "X1"
)
```

```{r}
cm_opt$overall[1:2]
```

```{r}
cm_opt$byClass[c("Sensitivity", "Specificity")]
```

Evaluamos en prueba

```{r}
probs_test <- predict(modeloStepBIC, data_test, type = "response")
pred_test <- ifelse(probs_test >= umbral_optimo, "X1", "X0")
cm_test <- confusionMatrix(
  data = as.factor(pred_test),
  reference = data_test$Depression,
  positive = "X1"
)
```

```{r}
cm_test$overall[1:2]
```

```{r}
cm_test$byClass[1:2]
```

Observamos que el modelo es estable, pues se comporta de la misma forma tanto en entrenamiento como en prueba.

# Modelo 2 

Merecería la pena el modelo con 40 parámetros?

```{r}
probs <-predict(modelo2, data_train, type="response")
curvaROC<-roc(data_train$Depression, probs)
curvaROC$auc
```

El AUC toma un valor de 0.9214.

Evaluamos la matriz de confusión.

```{r}
cm<-confusionMatrix(data=as.factor(ifelse(probs>=0.5,"X1","X0")),
reference=data_train$Depression, positive="X1")
cm$table
```

```{r}
cm$overall[1:2]
```

La tasa de acierto (Accuracy) es de 84.78%, lo cual implica que el modelo asignará correctamente el 84.78% de los casos. El índice de Kappa toma el valor 0.68, lo que implica calidad buena.

```{r}
cm$byClass[1:2]
```

## Modificación del punto de corte

De nuevo, calculamos el punto de corte óptimo en cuanto a sensibilidad.

Extraemos TODAS las coordenadas de la curva ROC para el análisis.

```{r}
coords_all <- coords(curvaROC, "all", ret = c("threshold", "sensitivity", "specificity"))
```

Definimos el umbral óptimo usando el criterio de priorización de sensibilidad. Usamos el índice de Youden ponderado, teniendo en cuenta para el cálculo que detectar a un enfermo es el doble de importante que clasificar correctamente a un sano.

```{r}
peso_sens <- 2 
coords_all$indice_prioritario <- (peso_sens * coords_all$sensitivity) + coords_all$specificity
```

Seleccionamos el umbral que maximiza este índice ponderado y limpiamos los valores por seguridad, por si hubiera algún valor infinito.

```{r}
umbral_optimo_val <- coords_all$threshold[which.max(coords_all$indice_prioritario)]
umbral_optimo_val <- pmax(0, pmin(1, umbral_optimo_val))
```

Generamos la tabla de métricas para el gráfico.

```{r}
umbrales_seq <- seq(0, 1, by = 0.01)

df_metricas <- purrr::map_df(umbrales_seq, function(u) {
  preds <- factor(ifelse(probs >= u, "X1", "X0"), levels = c("X0", "X1"))
  cm_u <- confusionMatrix(preds, data_train$Depression, positive = "X1")
  data.frame(
    Threshold = u,
    Sensitivity = cm_u$byClass["Sensitivity"],
    Specificity = cm_u$byClass["Specificity"],
    Accuracy = cm_u$overall["Accuracy"],
    F1 = cm_u$byClass["F1"],
    Precision = cm_u$byClass["Precision"]
  )
})
```

Graficamos y añadimos la línea en el umbral que prioriza sensibilidad.

```{r}
df_long <- pivot_longer(df_metricas, 
                        cols = c("Accuracy", "Precision", "Sensitivity", "Specificity", "F1"), 
                        names_to = "Metrica", 
                        values_to = "Valor")

ggplot(df_long, aes(x = Threshold, y = Valor, color = Metrica)) +
  geom_line(linewidth = 1) +
  geom_vline(xintercept = umbral_optimo_val, linetype = "dashed", color = "black") +
  annotate("text", x = umbral_optimo_val + 0.02, y = 0.05, 
           label = paste("Umbral Prioritario:", round(umbral_optimo_val, 3)), 
           angle = 90, hjust = 0, size = 3.5) +
  labs(title = "Optimización del Punto de Corte (Priorizando Sensibilidad)",
       subtitle = "Basado en Índice de Youden Ponderado (w=2)",
       x = "Umbral de Probabilidad", y = "Valor de la Métrica") +
  theme_minimal() +
  scale_color_brewer(palette = "Set1")
```

Por tanto, el punto de corte será 0.386.

Evaluamos en entrenamiento.

```{r}
umbral_optimo <- 0.386
pred <- ifelse(probs >= umbral_optimo, "X1", "X0")

cm_opt <- confusionMatrix(
  data = as.factor(pred),
  reference = data_train$Depression,
  positive = "X1"
)
```

```{r}
cm_opt$overall[1:2]
```

```{r}
cm_opt$byClass[c("Sensitivity", "Specificity")]
```


Evaluamos en prueba.

```{r}
probs_test <- predict(modelo2, data_test, type = "response")

pred_test <- ifelse(probs_test >= umbral_optimo, "X1", "X0")

cm_test <- confusionMatrix(
  data = as.factor(pred_test),
  reference = data_test$Depression,
  positive = "X1"
)
```

```{r}
cm_test$overall[1:2]
```


```{r}
cm_test$byClass[1:2]
```

Observamos que el modelo es estable, pues se comporta de la misma forma tanto en entrenamiento como en prueba.


# Modelo StepAIC 

Merecería la pena el modelo con 47 parámetros?

```{r}
probs <-predict(modeloStepAIC, data_train, type="response")
curvaROC<-roc(data_train$Depression, probs)
curvaROC$auc
```

El AUC toma un valor de 0.9215.

Evaluamos la matriz de confusión.

```{r}
cm<-confusionMatrix(data=as.factor(ifelse(probs>=0.5,"X1","X0")),
reference=data_train$Depression, positive="X1")
cm$table
```

```{r}
cm$overall[1:2]
```

La tasa de acierto (Accuracy) es de 84.72%, lo cual implica que el modelo asignará correctamente el 84.72% de los casos. El índice de Kappa toma el valor 0.68, lo que implica calidad buena.

```{r}
cm$byClass[1:2]
```

## Modificación del punto de corte

De nuevo, calculamos el punto de corte óptimo en cuanto a sensibilidad.

Extraemos TODAS las coordenadas de la curva ROC para el análisis.

```{r}
coords_all <- coords(curvaROC, "all", ret = c("threshold", "sensitivity", "specificity"))
```

Definimos el umbral óptimo usando el criterio de priorización de sensibilidad. Usamos el índice de Youden ponderado, teniendo en cuenta para el cálculo que detectar a un enfermo es el doble de importante que clasificar correctamente a un sano.

```{r}
peso_sens <- 2 
coords_all$indice_prioritario <- (peso_sens * coords_all$sensitivity) + coords_all$specificity
```

Seleccionamos el umbral que maximiza este índice ponderado y limpiamos los valores por seguridad, por si hubiera algún valor infinito.

```{r}
umbral_optimo_val <- coords_all$threshold[which.max(coords_all$indice_prioritario)]
umbral_optimo_val <- pmax(0, pmin(1, umbral_optimo_val))
```

Generamos la tabla de métricas para el gráfico.

```{r}
umbrales_seq <- seq(0, 1, by = 0.01)

df_metricas <- purrr::map_df(umbrales_seq, function(u) {
  preds <- factor(ifelse(probs >= u, "X1", "X0"), levels = c("X0", "X1"))
  cm_u <- confusionMatrix(preds, data_train$Depression, positive = "X1")
  data.frame(
    Threshold = u,
    Sensitivity = cm_u$byClass["Sensitivity"],
    Specificity = cm_u$byClass["Specificity"],
    Accuracy = cm_u$overall["Accuracy"],
    F1 = cm_u$byClass["F1"],
    Precision = cm_u$byClass["Precision"]
  )
})
```

Graficamos y añadimos la línea en el umbral que prioriza sensibilidad.

```{r}
df_long <- pivot_longer(df_metricas, 
                        cols = c("Accuracy", "Precision", "Sensitivity", "Specificity", "F1"), 
                        names_to = "Metrica", 
                        values_to = "Valor")

ggplot(df_long, aes(x = Threshold, y = Valor, color = Metrica)) +
  geom_line(linewidth = 1) +
  geom_vline(xintercept = umbral_optimo_val, linetype = "dashed", color = "black") +
  annotate("text", x = umbral_optimo_val + 0.02, y = 0.05, 
           label = paste("Umbral Prioritario:", round(umbral_optimo_val, 3)), 
           angle = 90, hjust = 0, size = 3.5) +
  labs(title = "Optimización del Punto de Corte (Priorizando Sensibilidad)",
       subtitle = "Basado en Índice de Youden Ponderado (w=2)",
       x = "Umbral de Probabilidad", y = "Valor de la Métrica") +
  theme_minimal() +
  scale_color_brewer(palette = "Set1")
```

Por tanto, el punto de corte será 0.428.

Evaluamos en entrenamiento.

```{r}
umbral_optimo <- 0.428
pred <- ifelse(probs >= umbral_optimo, "X1", "X0")

cm_opt <- confusionMatrix(
  data = as.factor(pred),
  reference = data_train$Depression,
  positive = "X1"
)
```

```{r}
cm_opt$overall[1:2]
```

```{r}
cm_opt$byClass[c("Sensitivity", "Specificity")]
```

Evaluamos en prueba.

```{r}
probs_test <- predict(modeloStepAIC, data_test, type = "response")

pred_test <- ifelse(probs_test >= umbral_optimo, "X1", "X0")

cm_test <- confusionMatrix(
  data = as.factor(pred_test),
  reference = data_test$Depression,
  positive = "X1"
)
```

```{r}
cm_test$overall[1:2]
```

```{r}
cm_test$byClass[1:2]
```

Observamos que el modelo es estable, pues se comporta de la misma forma tanto en entrenamiento como en prueba.

# Conclusión

Los 3 modelos predicen prácticamente igual, por lo que nos quedaríamos con el primero, pues es el más pequeño (principio de parsimonia).


